臺灣高等法院刑事判決
109年度上訴字第2644號
上  訴  人
即被告配偶  吳佳穎




被      告  蔡政宇



                    （現因另案於法務部○○○○○○○執行中）
選任辯護人  喬政翔律師
上列上訴人因被告詐欺案件，不服臺灣新竹地方法院108年度訴
字第1011號，中華民國109年5月15日第一審判決（追加起訴案號
：臺灣新竹地方檢察署108年度少連偵字第123號），提起上訴，
本院判決如下：
    主  文
上訴駁回。
    事  實
一、經本院審理結果，認第一審以被告乙○○犯刑法第339條之4第
    1項第2款之3人以上共同詐欺取財罪，共7罪，分別判處有期
    徒刑1年3月、1年2月、1年1月、1年1月、1年1月、1年3月、
    1年1月，並定其應執行刑為有期徒刑1年8月，暨宣告沒收未
    扣案之犯罪所得新臺幣（下同）3000元，於全部或一部不能
    沒收或不宜執行沒收時，追徵其價額，認事用法及量刑均無
    不當，應予維持，除引用第一審判決書記載關於被告乙○○部
    分之事實、證據及理由（如附件）外，並於其理由欄第二項
    下補充記載「被告乙○○於本院審理時坦承犯行（見本院卷第
    165頁）」。
二、被告之配偶甲○○為被告之利益獨立上訴，其上訴意旨略以：
    被告所犯上開罪名之法定刑為1年以上7年以下有期徒刑，得
    併科100萬元以下罰金，無從易科罰金或易服社會勞動，不
    免苛酷，個案情節如有顯可憫恕者，苟未能適度舒嚴緩竣，
    實有悖於罪刑相當原則，況同為3人以上共同詐欺取財之行
    為人，其犯罪情節、手段、參與程度未必皆同，危害社會之
    程度自屬有異，法律科處此類犯罪所設之最低本刑卻同為1
    年有期徒刑，不可謂不重。被告於行為時尚未成年，且僅國
    中肄業，涉世未深，智慮淺薄，偵審中已坦承犯行，顯有悔
    意，犯後態度良好，於本案又係參與最末端之車手犯罪分工
    ，犯罪所得僅有3000元報酬，與一般詐騙集團核心成員獲取
    大量非法利益之情況有間，且有一子甫出生2月，家中經濟
    狀況不佳，尚須被告從事打石、受僱於外包清潔公司從事清
    理捷運鐵軌等工作之收入支撐，故被告之情況，客觀上顯足
    以引起社會一般人之同情，而有刑法第59條規定之適用。原
    審未斟酌及此，仍宣告1年1月至1年3月不等之徒刑，並定執
    行刑1年8月，顯已違反刑法第59條、刑事訴訟法第310條及
    最高法院判決意旨，而屬判決違背法令。考量被告年紀尚輕
    ，國中畢業後未繼續升學，與一般人之智識程度顯有差距，
    不法所得與其他共犯相較亦屬輕微，請予被告較輕之刑，以
    勵自新云云。
三、惟查刑法第59條酌量減輕其刑之規定，必其犯罪之情狀顯可
    憫恕者，認科以法定最低刑度仍嫌過重者，始得為之。而所
    謂「犯罪之情狀顯可憫恕」，必須犯罪另有特殊之原因與環
    境等情，而在客觀上足以引起一般同情，認為即予宣告法定
    最低度刑期猶嫌過重者而言。至同法第57條規定，科刑時應
    審酌一切情狀，尤應注意左列事項（共10款）為科刑重輕之
    標準，兩條適用上固有區別，惟所謂「犯罪之情狀」與「一
    切情形」云云，並非有截然不同之領域，於裁判上酌減其刑
    時，應就犯罪一切情狀（包括第57條所列舉之10款事項），
    予以全盤考量，審酌其犯罪有無可憫恕之事由（即判例所稱
    有特殊之原因與環境等等，在客觀上足以引起一般同情，以
    及宣告法定低度刑，是否猶嫌過重），以為判斷。故適用第
    59條酌量減輕其刑時，並不排除第57條所列舉10款事由之審
    酌（最高法院70年度第6次刑事庭會議決議意旨參照）。被
    告於本案雖非主導詐欺犯罪之要角，實際分得之財物亦屬甚
    微，然其擔任「隊長」，負責轉交人頭帳戶提款卡予「車手
    」提款及轉交詐得款項予上手等工作，單就其參與之犯行而
    言，被害人即多達7人，詐得之款項更高達5萬元至23萬元不
    等，犯罪情節與所生危害非微，復未與被害人達成和解或賠
    償損害，是其行為之原因與環境等情，客觀上實無可取足憐
    、情輕法重、足以引起一般同情而顯可憫恕之處。至其智識
    程度、生活狀況、犯罪後坦承犯行之態度等情，俱屬刑法第
    57條所列法定刑內科刑輕重之標準，縱予審酌，仍難謂其本
    案犯罪有何「特殊之原因與環境」、在客觀上足以引起一般
    同情、宣告法定最低度刑猶嫌過重，自無適用同法第59條規
    定酌減其刑之餘地。上訴人上訴徒憑己見，指摘原判決關於
    被告部分量刑過重、違背法令云云，為無理由，應予駁回。
據上論斷，應依刑事訴訟法第373條、第368條，判決如主文。
本案經檢察官滕治平到庭執行職務。
中　　華　　民　　國　　109 　年　　10　　月　　15　　日
                  刑事第十六庭  審判長法　官  葉騰瑞
                                      法　官  廖紋妤
                                      法　官  陳芃宇
以上正本證明與原本無異。
如不服本判決，應於收受送達後20日內向本院提出上訴書狀，其
未敘述上訴之理由者並得於提起上訴後20日內向本院補提理由書
（均須按他造當事人之人數附繕本）「切勿逕送上級法院」。
                                      書記官  李佳芬
中　　華　　民　　國　　109 　年　　10　　月　　22　　日